【裁判字號】    99,交抗,589
【裁判日期】    991209
【裁判案由】    聲明異議
【裁判全文】
臺灣高等法院高雄分院刑事裁定         99年度交抗字第589號
抗  告  人
即受處分人  劉玉平
上列抗告人因違反道路交通管理處罰條例聲明異議案件，不服臺
灣高雄地方法院中華民國99年10月28日裁定（99年度交聲字第28
00號），提起抗告，本院裁定如下：
    主  文
抗告駁回。
    理  由
一、抗告意旨略以：抗告人所有1182-WS 號車輛，於97年9 月5
    日向慶璋當舖負責人鄭敏璋典當新臺幣14萬元，後來抗告人
    未如期繳納利息，被當鋪流當並將該車出售於他人。因此抗
    告人並未在99年6 月16日14時10分，駕駛該車經過國道一號
    南下152 公里處超速行駛，爰依法提起抗告，並請求傳訊該
    當鋪負責人鄭敏璋為證云云。
二、原審以：(一)原處分意旨略以：本件異議人即受處分人劉玉平
    所有1182-W S號自用小客車（下稱系爭車輛）於民國（下同
    ）99年6 月16日14時10分，行經國道一號南下152 公里處，
    因「速限100 公里，經雷達( 射) 測定行速為118 公里，超
    速18公里」交通違規，經內政部警政署國道公路警察局第三
    警察隊逕行舉發，並填製公警局交字第ZCA419687 號違反道
    路交通管理事件通知單，原處分機關乃依道路交通管理處罰
    條例第33條第1 項第1 款暨違反道路交通管理事件統一裁罰
    基準表規定，裁罰異議人新臺幣（下同）3,000 元，並依同
    條例第63條第1 項規定記違規點數1 點。(二)聲明異議意旨略
    以：異議人所有系爭車輛已於98年9 月28日在慶璋當舖不正
    當流當賣出，其並無違規等語，爰聲明異議，請求撤銷原處
    分。(三)本院得心證理由：1.汽車行駛於高速公路、快速公
    路或設站管制之道路，行車速度超過規定之最高速限或低於
    規定之最低速限，處汽車駕駛人新臺幣3,000 元以上6,000
    元以下罰鍰，有第33條第1 項之情形者，並記違規點數1 點
    ，道路交通管理處罰條例第33條第1 項第1 款、第63條第1
    項分別有明定。又汽車駕駛人之行為有經以科學儀器取得
    證據資料證明其行為之情形，當場不能或不宜攔截製單舉發
    者，得逕行舉發；第1 項逕行舉發，應記明車輛牌照號碼、
    車型等可資辨明之資料，以汽車所有人為被通知人製單舉發
    ，此亦為道路交通管理處罰條例第7 條之2 第1 項第7 款及
    第4 項所明定。本條例之處罰，受舉發違反道路交通管理
    事件之受處罰人，認為受舉發之違規行為應歸責他人者，應
    於舉發違反道路交通管理事件通知單應到案日期前，檢附相
    關證據及應歸責人相關證明文件，向處罰機關告知應歸責人
    ，處罰機關應即另行通知應歸責人到案依法處理。逾期未依
    規定辦理者，仍依本條例各該違反條款規定處罰，道路交通
    管理處罰條例第85條第1 項定有明文。2.系爭車輛於上開
    時、地有超速違規之事實，有舉發違反道路交通管理事件通
    知單1 紙、舉發照片1 幀及本案高雄市政府交通局違反道路
    交通管理事件裁決書1 紙等件在卷可佐( 見本院卷第7 、9
    頁) ，此亦為異議人所不否認；是本件交通違規行為，經
    以科學儀器取得證據資料所證明，且以超速行駛於高速公路
    之情形，顯係當場不能或不宜攔截製單舉發，則依前揭道路
    交通管理處罰條例第7 條之2 第1 項第7 款及第4 項之規定
    ，原處分機關自得以汽車所有人為被通知人製單舉發，而系
    爭車輛之登記車主既係異議人，原處分機關所為以異議人為
    對象之裁決並無違法不當；再參以前揭道路交通管理處罰
    條例第85條第1 項之規定，異議人既為製單舉發之對象，其
    就非違規當時之汽車駕駛人乙節即負有於舉發違反道路交通
    管理事件通知單應到案日期前，檢附相關證據及應歸責人相
    關證明文件，向處罰機關告知應歸責人之義務，基於異議人
    對登記為其所有之車輛所為亦有協助完善車籍管理之義務，
    上揭規定難謂不當，惟異議人僅泛稱系爭車輛業於98年9 月
    28日於慶璋當舖不正當流當賣出車子，車輛違規應歸責於該
    當舖，但未檢附相關證據，如：流當證明及應歸責人資料，
    亦未向原處分機關告知車輛駕駛人為何人，自難認已盡其告
    知義務，是異議人所辯，並不足採。3.從而，原處分機關所
    為處分，核無違誤。本件異議為無理由，應予駁回等情。
三、本院查：
  (一)本件抗告人即受處分人劉玉平所有1182-WS 號自用小客車於
    99年6 月16日14時10分，行經國道一號南下152 公里處，因
    「速限100 公里，經雷達測定行速為118 公里，超速18公里
    」交通違規，經內政部警政署國道公路警察局第三警察隊逕
    行舉發等事實，有舉發違反道路交通管理事件通知單1 紙、
    舉發照片1 幀及本案高雄市政府交通局違反道路交通管理事
    件裁決書1 紙等件在卷可佐，此亦為異議人所不爭執。
  (二)按「汽車駕駛人之行為有下列情形之一，當場不能或不宜攔
    截製單舉發者，得逕行舉發：七、經以科學儀器取得證據資
    料證明其行為違規。」；又「本條例之處罰，受舉發違反道
    路交通管理事件之受處罰人，認為受舉發之違規行為應歸責
    他人者，應於舉發違反道路交通管理事件通知單應到案日期
    前，檢附相關證據及應歸責人相關證明文件，向處罰機關告
    知應歸責人，處罰機關應即另行通知應歸責人到案依法處理
    。逾期未依規定辦理者，仍依本條例各該違反條款規定處罰
    。」；道路交通管理處罰條例第7 條之2 第1 項第7 款、第
    85條第1 項分別定有明文，並經違反道路交通管理事件統一
    裁罰基準及處理細則第36條規定甚詳。核上開規定之立法意
    旨，無非在將行政處罰歸於實際應負責任之人，以符公平正
    義，並使實際應負責之人能知所警惕避免再犯。惟因慮及監
    理及交通違規之處罰係大量而反覆性之行政行為，處罰機關
    礙於人力、時間之短絀，有時難以一一詳究違規者為何人。
    相較之下受處分人時間、人力較為寬裕，且受處分人對於實
    際駕駛者為何人多知之甚詳，相關證據及證明文件亦均在受
    處分人掌握之中，具有資訊上之優勢。若容許受處分人僅泛
    稱係他人駕駛而不提供足資識別之身分，又或稱為某某人所
    為但不提出證據，則處罰機關勢需耗費大量時間勞力調查，
    仍恐一無所獲，此種責任之分配並非合理。是故立法者課與
    受處分人在期限前提出證明之義務，違反則產生失權之效果
    ，不得再申請轉罰，惟如汽車所有人認有實際駕駛人而應歸
    責於他人之事由，仍得依民事訴訟之法律關係請求應歸責人
    賠償其損失。
  (三)本件抗告人即受處分人劉玉平於收受違反道路交通管理事件
    通知單後，高雄市政府交通局裁決前之99年9 月2 日雖向處
    罰機關告知其汽車已經被慶璋當鋪賣出，經高雄市政府交通
    局以99年9 月15日高市交裁字第0990040160號函通知，應依
    行政程序法第40條規定，提供流當證明等具體事證，抗告人
    迄未提出，高雄市政府交通局始依上開規定裁決，此有原審
    卷可稽。則抗告人既未向原處罰機關提出具體證明，如流當
    證明及應歸責人資料，亦未向原處分機關告知車輛駕駛人為
    何人，自難認已盡其告知義務，已經產生失權效果。乃抗告
    人於原處罰機關裁決後，始聲明異議，於原審駁回異議後，
    雖提出抗告，並提出慶璋當鋪鄭敏璋所出具之聲明書1 份，
    擬證明該車已經流當云云。然抗告人既已經失權，依法即不
    得申請轉罰。原審因而駁回異議，核無不合。本件抗告，並
    無理由，應予駁回。
據上論結，應依道路交通事件處理辦法第25條，刑事訴訟法第41
2條 ，裁定如主文。
中    華    民    國    99    年    12    月    9     日
                刑事第五庭    審判長法  官  曾永宗
                                    法  官  鍾宗霖
                                    法  官  任森銓
以上正本證明與原本無異。
不得再抗告。
中    華    民    國    99    年    12    月    9     日
                                    書記官  呂素珍

司法院資訊處製作；財團法人民間司法改革基金會備份。
